臺灣彰化地方法院刑事判決
111年度易字第483號
公  訴  人  臺灣彰化地方檢察署檢察官
被      告  林柏宏


選任辯護人  張仕融律師（法扶律師）
上列被告因竊盜案件，經檢察官提起公訴（111年度偵字第4395
號），本院判決如下：
    主  文
甲○○犯侵入住宅竊盜未遂罪，處有期徒刑陸月，如易科罰金，以
新臺幣壹仟元折算壹日。扣案之塑膠薄片貳片沒收。
    事  實
一、甲○○與乙○○（已歿）係鄰居關係。甲○○意圖為自己不法之所
    有，基於竊盜之犯意，於民國111年1月14日14時22分許，自
    其位於彰化縣○○鄉○○村○○0巷00號住處2樓前方陽台欄杆，攀
    爬至隔壁乙○○位於同上址住處3樓陽台後，先徒手開啟乙○○
    住處3樓神明廳外未上鎖的門，再使用塑膠薄片插入神明廳
    往內進入3樓其他空間的門之門縫內，將喇叭鎖的卡榫擠開
    內縮後，將門打開，進入乙○○住處3樓神明廳、3樓其他空間
    、乙○○房間內搜尋財物，惟因未發現可竊取之財物，於同日
    時41分許離開乙○○住處而未遂。嗣經乙○○委託其子丙○○檢具
    住處監視錄影器畫面向警方報案，經警方持搜索票前往甲○○
    住處搜索，並扣得犯案工具塑膠薄片2片。
二、案經乙○○委託丙○○訴由彰化縣警察局田中分局報告臺灣彰化
    地方檢察官檢察官偵查起訴。
    理  由
壹、證據能力
一、供述證據部分
    被告甲○○之選任辯護人為其主張：證人即告訴代理人丙○○於
    警詢、偵查及本院審理時所為之陳述、證述均屬傳聞及猜測
    ，爭執其證據能力等語（見本院卷第59、130、131頁），本
    院認定如下：
　㈠告訴代理人丙○○於警詢時之陳述
　  按被告以外之人於審判外之言詞或書面陳述，除法律有規定
    外，不得作為證據，刑事訴訟法第159條第1項定有明文。查
    告訴代理人於警詢所為之陳述，係被告以外之人於審判外之
    陳述，又其於本院審理時已以證人身分到庭作證，且證述內
    容與其於警詢所述大致相同，是其於警詢時所為之陳述，並
    無刑事訴訟法第159條之2、3所定得例外作為證據之情形，
    揆諸前揭規定，自無證據能力，而不得作為認定事實之證據
    ，惟仍得作為彈劾證據之使用。
　㈡證人於偵查時之證述
　⒈按原始證人並未就其實際體驗事實發生經過到庭陳述，而由
    他人至法院當庭轉述者，乃傳聞證人以原始證人於審判外之
    陳述為內容之傳聞供述，依刑事訴訟法第159條第1項之規定
    ，原則上並無證據能力，必須符合傳聞得為證據之例外情況
    ，始得作為證據，揆其規範目的，旨在防止因傳聞證據可信
    性低所造成誤導之危險。則證人於審判外向檢察官或他案法
    官所為陳述，以其本人親身體驗之事實為內容者，因係審判
    外之陳述，而屬傳聞證據，僅因符合刑事訴訟法第159條之1
    傳聞法則例外規定之情形而具有證據能力；惟若該審判外陳
    述，復非依據其本人親身經歷之事實，而係以原始證人（即
    他人）所體驗之事實為內容，縱形式上符合刑事訴訟法第15
    9條之1所指於審判外向法官、檢察官所為之陳述，然究其本
    質，已屬傳聞之再傳聞，本於同一法理，仍不得認已符合傳
    聞例外規定而具有證據能力（最高法院106年度台上字第17
    號判決意旨參照）。經查，證人於偵查時固證稱：告訴人乙○○房間內之現金新臺幣（下同）2萬1,000元，以及神明廳上
    紅包袋內之現金4,000元（20個紅包袋，每個紅包袋內均有
    現金200元，共計4,000元）均遭竊等語（見偵卷第87、88頁
    ），然證人於警詢時陳稱：其調閱住宅監視器後，發現被告
    於111年1月14日入侵告訴人住處，其打電話給告訴人後，才
    知道告訴人房間床墊下放有內含現金3萬元之紅包袋，復經
    其清點，始發現床墊下之紅包袋內僅剩現金9,000元，另告
    訴人告知其要將神明廳上之20包紅包袋收起來，避免再遭竊
    ，然其欲前往收拾時，始發現神明廳上紅包袋內之現金均不
    見等語（見偵卷第16、20頁），於本院審理時證稱：置於床
    墊下之紅包袋內有多少現金是其弟打電話詢問告訴人的，告
    訴人表示其房間床墊下有3包紅包袋，每包紅包袋內均有現
    金1萬元，又告訴人請其檢查置於神明廳的紅包袋，其逐一
    檢查發現裡面的現金200元均不見，原本神明廳放有多少紅
    包袋，其不清楚，告訴人自己也不知道等語（見本院卷第11
    4、115、119、120、124、127頁），是依證人所述，關於告
    訴人房間床墊下原放有各內含現金1萬元紅包袋共3包（共3
    萬元）、神明廳上放有內含現金200元之紅包袋數包等情，
    均係證人或其胞弟聽聞告訴人所言，而非其親身經歷之事實
    ，縱其係於偵查中具結所為之陳述，然揆諸前揭判決意旨，
    自無證據能力。
  ⒉次按被告以外之人於偵查中向檢察官所為之陳述，除顯有不
    可信之情況者外，得為證據，刑事訴訟法第159條之1第2項
    定有明文。蓋現行法之檢察官仍有訊問被告、證人及鑑定人
    之權限，其應踐行之程序又多有保障被告或被害人之規定，
    證人、鑑定人於偵查中亦均須具結，就刑事訴訟而言，其司
    法屬性甚高；而檢察官於偵查程序取得之供述證據，其過程
    復尚能遵守法令之規定，是其訊問時之外部情況，積極上具
    有某程度之可信性，除消極上顯有不可信之情況者外，均得
    為證據。故主張其為不可信積極存在之一方，自應就此欠缺
    可信性外部保障之情形負舉證責任（最高法院98年度台上字
    第2904號判決意旨參照）。從而，被告以外之人前於偵查中
    ，經具結後所為證述，除反對該項供述具有證據能力之一方
    ，已釋明「顯有不可信之情況」之理由外，皆得為證據。經
    查，證人於偵查中證稱：其從監視器錄影畫面看到被告從他
    家屋頂，爬到告訴人住處3樓陽台，翻過女兒牆後，進入神
    明廳及告訴人3樓房間，嗣其去檢查置於神明廳的紅包袋，
    發現紅包袋內的現金均不見等語（見偵卷第87、88頁），是
    依證人所述，關於其如何發現被告進入告訴人住處、其檢查
    發現置於神明廳紅包內現金均不見等情，係證人親身體驗之
    客觀事實，並非出於單純之意見或推測，被告及辯護人雖爭
    執證人於偵查時所為證述之證據能力，然證人就此部分於偵
    查時所為之證述，係經檢察官以證人身份訊問，並告以具結
    之義務及偽證之處罰，再經當場具結擔保所述真實性後，於
    負擔偽證罪之處罰心理下所為之證言，且證人亦於本院審理
    中到庭作證，已足保障被告之反對詰問權，又證人於偵查時
    經具結後所述情節，復為證明本案犯罪事實存否所必要，揆
    諸前揭判決意旨，自有證據能力。
　㈢證人於本院審理時之證述
　⒈按被告以外之人所為之供述證據，究為傳聞或非傳聞，應求
    之待證事實與該一供述者之知覺間之關係如何為定，供述者
    所為知覺體驗之內容，以之為待證事實者，自非傳聞，若供
    述者僅係轉傳述與待證事實有直接知覺之人之見聞者，則為
    傳聞，是以同一供述證據之組合，可能涵括傳聞與非傳聞，
    應分別情形定其證據能力之有無（最高法院106年度台上字
    第287號判決意旨參照）。經查，證人於本院審理時證稱：
    置於床墊下之紅包袋內有多少現金是其弟打電話詢問告訴人
    的，告訴人表示房間床墊下有3包紅包袋，每包紅包袋內均
    有現金1萬元，又告訴人請其檢查置於神明廳的紅包袋，其
    逐一檢查發現裡面的現金200元均不見；原本神明廳放有多
    少紅包袋，其不清楚，告訴人自己也不知道等語（見本院卷
    第114、115、119、120、124、127頁），是依證人所述，關
    於告訴人房間床墊下原放有各內含現金1萬元紅包袋共3包（
    共3萬元）、神明廳上放有內含現金200元之紅包袋數包等情
    ，均係證人或其胞弟聽聞告訴人所言，而非其親身經歷之事
    實，依前揭判決意旨，自無證據能力。
　⒉次查，證人於本院審理時證稱：其調取告訴人住處監視器錄
    影畫面後，發現被告於111年1月14日下午有進入告訴人住處
    ；另其檢查告訴人房間床墊下時，僅看到內含現金9,000元
    之紅包袋1包置於此，檢查神明廳時，發現現場有空紅包袋2
    0包等語（見本院卷第113、119、120、124、127、128頁）
    ，是依證人所述，關於其如何發現被告進入告訴人住處、其
    檢查告訴人房間床墊下時，該處有內含現金9,000元紅包1包
    、其檢查神明廳時，該處有空紅包袋20包等情，均係證人親
    身經歷之事實，且非出於單純之意見或推測，證人就此部分
    於本院審理時所為之證述，依法自有證據能力。
　⒊末查，證人於本院審理時所為之其餘證述，均為證人親身經
    歷之事實，且非出於單純之意見或推測，依法自均有證據能
    力，併此敘明。
二、非供述證據部分
    至卷內所存經本院引用為證據之非供述證據部分，與本案待
    證事實間均具有關聯性，且無證據證明係公務員違背法定程
    序所取得，自有證據能力。
貳、得心證之理由
一、訊據被告固坦認於上開時、地侵入告訴人住處等情，惟矢口
    否認有何檢察官起訴書所指之竊盜犯行，辯稱：其侵入告訴
    人住處，是要拍攝告訴人老酒之照片，看有沒有人要收購，
    如果有人要收購，其就要竊取告訴人之老酒，然當時因沒有
    人要收購，其就離開了，並未搜尋錢財等語。經查：
  ㈠被告與告訴人為鄰居，被告於111年1月14日14時22分許，自
    其住處2樓前方陽台欄杆，攀爬至告訴人住處3樓陽台後，徒
    手打開告訴人住處神明廳外未上鎖的門，再使用塑膠薄片插
    入神明廳往內進入3樓其他空間的門之門縫內，將喇叭鎖的
    卡榫擠開內縮後，將門打開，進入告訴人住處3樓其他空間
    ，並在告訴人住處內停留19分鐘之久，迨同日時41分許始離
    開等情，業據被告於警詢、偵查及審理中供承在卷（見偵卷
    第12、88頁；本院卷第58、60、132、133頁），核與證人證
    述之情節大致相符（見偵卷第16、17、20、87頁；本院卷第
    111至114頁），並有監視錄影器畫面截圖8張、扣案塑膠薄
    片照片2張、搜索扣押筆錄1紙、扣押物品收據1紙、扣押物
    品目錄表1紙、扣案之塑膠薄片2片在卷可稽（見偵卷第27至
    30、33、35至41、45、79頁），此部分事實堪可認定。
　㈡被告雖否認有何竊盜犯行，並以前揭情詞置辯。惟查：
　⒈依卷內所附監視錄影器畫面截圖所示，被告係於111年1月14
    日14時22分許，自其住處2樓前方陽台欄杆，攀爬至告訴人
    住處3樓陽台後，進入告訴人住處內，並於同日時41分許，
    自告訴人住處3樓陽台離開（見偵卷第35至41頁），佐以被
    告於本院審理時自承：當日有攜帶扣案之塑膠薄片2片，先
    進入告訴人住處之神明廳後，使用塑膠薄片開啟往3樓後面
    房間走的門的喇叭鎖，進入告訴人房間等語（見本院卷第60
    、132、133頁），可見被告進入告訴人3樓住處後，在告訴
    人住處內停留約19分時間之久，且被告分別進入過告訴人住
    處之神明廳、3樓其他空間及告訴人之房間等，實有相當充
    分之時間於上開處所搜尋財物，足認被告已著手竊盜犯行，
    僅尚未覓得財物而未遂，被告辯稱其未搜尋錢財等語，並不
    可採。
　⒉被告雖辯稱：其侵入告訴人住處，並於告訴人住處內拍攝老
    酒照片，是要看有沒有人要收購，如果有人要收購告訴人之
    高粱酒，其就要竊取，惟當時沒有人要收購等語（見偵卷第
    11、12、88、89頁；本院卷第132至136頁），然查：
　⑴被告與證人為5等親姻親、比鄰而居，過去被告亦曾與證人一
    同從事水電工作等情，業據證人於本院審理時證述明確（見
    本院卷第111、127頁），是被告與告訴人、證人關係應尚屬
    熟稔；而被告係自其住處攀爬至告訴人住處3樓陽台，再使
    用塑膠薄片將告訴人住處喇叭鎖打開等情，亦經被告供承在
    卷（見偵卷第12、88頁；本院卷第58、60、132、133頁），
    是被告前往與其尚屬熟稔之告訴人住處，若確係為拍攝告訴
    人老酒照片尋求買家，其大可詢問告訴人並經告訴人同意後
    進入，然竟捨此方式不為，而大費周章，自其住處2樓前方
    陽台欄杆，攀爬至告訴人住處3樓陽台，顯與常情相違。
　⑵又被告於本院審理時亦自承：其並未從事過老酒買賣之生意
    ，且該日拍攝之高粱酒並無特別之處，其是當日拍攝高粱酒
    照片後，上網查找買家，再以通訊軟體LINE將高粱酒照片傳
    送給買家等語（見本院卷第134、135頁），是依被告上開所
    述，其既未從事過老酒買賣生意，告訴人之高粱酒亦無特別
    之處，則實難想像被告在已侵入告訴人住處，且隨時處於失
    風風險下，還會大費周章拍攝不特別之高粱酒照片，並在無
    老酒買賣經驗下，上網搜尋、查找有意購買該款不特別高粱
    酒之買家，再加入買家之通訊軟體LINE後，再以通訊軟體LI
    NE傳送高粱酒照片與買家進行磋商。
　⑶另被告於警詢及偵查時供稱：老酒照片、傳送老酒照片之LIN
    E對話紀錄均已刪除等語（見偵卷第12、13、89頁），然被
    告係於111年1月14日侵入告訴人住處，於同年月20日至彰化
    縣警察局田中分局朝興派出所製作筆錄（見偵卷第9頁），
    二者僅相隔7日左右，與買家之對話及老酒之照片卻均已刪
    除，此亦與常情顯不相符。是被告上開所辯，均不可採。
　㈢至公訴意旨雖認：被告於上開時、地侵入告訴人住處，竊取
    告訴人所有置放在3樓房間床墊下之紅包袋現金2萬1,000元
    、3樓神明廳神桌上紅包袋4,000元，得手後離去，該當侵入
    住宅竊盜既遂等語，然訊據被告堅決否認有何竊取現金2萬5
    ,000元之犯行，辯稱：其沒有竊取告訴人之紅包，當時也不
    知道有紅包等語（見偵卷第12、89頁；本院卷第133頁）。
    經查：
  ⒈證人於警詢時之證述、於偵查及審理中有關原放置於告訴人
    房間床墊下、神明廳上之紅包袋個數及其內現金數額之證述
    ，均屬傳聞證據，依前開所述，均無證據能力。是本案並無
    證據可證明原放置於告訴人房間床墊下、神明廳上紅包袋之
    個數及其內現金數額。
　⒉又證人於本院審理時證稱：告訴人在住處裝設監視錄影器的
    時間，大約係於本案發生前之1個月左右，在裝設監視錄影
    器前，已發生過2次竊盜案，本案是第3次，第1次是告訴人
    之現金10幾萬元被竊取，第2次是其母親聚寶盆內之現金被
    竊取、告訴人存錢筒1個被竊取等語（見本院卷第125至127
    頁），可知在本案發生以前，告訴人住處已多次遭竊。又證
    人於本院審理時證稱：第1次竊盜案發生後，告訴人沒有檢
    查床墊底下及神明廳上之紅包袋內現金是否還在等語（本院
    卷第129、130頁），復改稱：第1次竊盜案後告訴人有檢查
    神明廳上之紅包，因為告訴人自己的紅包告訴人會自己去看
    ，其沒有檢查，所以其不清楚等語（見本院卷第130頁），
    又稱：第2次竊盜案後，其不知道告訴人有沒有檢查紅包袋
    ，但其沒有去檢查等語（見本院卷第130頁），可知於第1、
    2次竊盜案後，證人並未檢查告訴人房間床墊下及神明廳上
    之紅包袋，亦不知於第1、2次竊盜案發生後，告訴人房間床
    墊下及神明廳上紅包袋內之現金是否仍存在，則依證人所述
    ，亦無法證明告訴人房間床墊下及神明廳上紅包袋內之現金
    於第2次竊盜案後至本案發生時仍存在。
　⒊另觀諸卷附監視錄影器畫面截圖，僅足證明被告於上開時間
    進入告訴人住處內物色搜尋財物，尚不足佐證被告確有自告
    訴人房間內床墊下竊取現金2萬1,000元、神明廳上竊取現金
    4,000元等情。從而，本案公訴人所舉證據，尚不足使本院
    不致有所懷疑，而得確信被告有公訴意旨所指侵入住宅竊盜
    既遂之犯行，則依罪證有疑利於被告之證據法則，即不得遽
    為不利被告之認定。
　㈣綜上所述，本案被告侵入住宅竊盜未遂犯行事證明確，被告
    所辯屬臨訟卸責之詞，不足採信，其犯行堪予認定，應予依
    法論科。
二、論罪科刑
  ㈠按侵入竊盜究以何時為著手起算時點，依一般社會觀念，咸
    認行為人以竊盜為目的，而侵入他人住宅，搜尋財物時，即
    應認與竊盜之著手行為相當（最高法院84年度台上字第4341
    號判決意旨、85年度台非字第116號判決意旨參照）。經查
    ，被告基於竊盜之犯意，未經同意而擅自侵入告訴人住處內
    ，並停留19分鐘之久，四處搜尋財物，縱其所欲物色之財物
    尚未移入自己支配管領之下，惟從客觀上已足認其行為係與
    侵犯他人財物之行為有關，顯然已著手於竊盜行為之實行，
    且屬具有一貫接連性之密接行為，是核被告所為，係犯刑法
    第321條第2項、第1項第1款之侵入住宅竊盜未遂罪。公訴意
    旨認被告係犯刑法第321條第1項第1款侵入住宅竊盜既遂罪
    ，容有誤會，惟其基本社會事實及罪名均相同，僅行為態樣
    有既、未遂之分，故無庸變更起訴法條（最高法院87年度台
    上字第3234號判決意旨參照）。
　㈡又被告已著手實行竊盜行為而未取得財物，為未遂犯，依刑
    法第25條第2項規定減輕其刑。
　㈢爰以行為人之責任為基礎，審酌被告以侵入告訴人之住宅方
    式竊盜，然因搜尋財物未果僅至於未遂，雖因而未實際侵害
    告訴人之財產法益，然已對告訴人之財產權及居住安全法益
    形成潛在之危險，亦對社會秩序造成一定程度之危害，實屬
    不該。衡量被告非無謀生能力，不思以正當途徑獲取所需財
    物而恣意竊取他人財物，雖未遂，亦顯然欠缺尊重他人財產
    權及法治之正確觀念；再斟酌被告另有多次竊盜前科，有臺
    灣高等法院被告前案紀錄表在卷可按（見本院卷第15至22頁
    ），素行非佳；復衡量被告本次犯後始終否認犯行，又未向
    告訴人、告訴代理人道歉尋求諒解之態度，以及其自述高中
    肄業之智識程度、從事臨時工，已婚、有4名未成年子女需
    扶養之家庭狀況（見本院卷第139頁）等一切情狀，認公訴
    人求處有期徒刑10月稍嫌過重，爰量處如主文所示之刑，並
    諭知易科罰金之折算標準，以示懲儆。
三、沒收
　　按供犯罪所用、犯罪預備之物或犯罪所生之物，屬於犯罪行
    為人者，得沒收之，但有特別規定者，依其規定，刑法第38
    條第2項定有明文。查扣案之塑膠薄片2片，為被告所有供本
    案犯罪所用之物（見本院卷第132頁），應依刑法第38條第2
    項前段規定宣告沒收之。
據上論斷，應依刑事訴訟法第299條第1項前段，刑法第321條第1
 項第1款、第2項、第25條第2項、第41條第1項前段、刑法第38
條第2項前段，刑法施行法第1條之1第1項，判決如主文。
本案經檢察官施教文提起公訴、檢察官吳皓偉、張嘉宏到庭執行
職務。
中　　華　　民　　國　　111 　年　　10　　月　　11　　日
                  刑事第六庭   審判長  法  官  吳永梁
                                       法  官  林明誼
                                       法  官  謝舒萍
以上正本證明與原本無異。
如不服本判決應於收受判決後20日內向本院提出上訴書狀，並應
敘述具體理由。其未敘述上訴理由者，應於上訴期間屆滿後20日
內向本院補提理由書( 均須按他造當事人之人數附繕本) 「切勿
逕送上級法院」。
告訴人或被害人對於判決如有不服具備理由請求檢察官上訴者，
其上訴期間之計算係以檢察官收受判決正本之日期為準。
中　　華　　民　　國　　111 　年　　10　　月　　11　　日
                                       書記官  彭品嘉
附錄本案論罪科刑之法條全文：
中華民國刑法第321條
犯竊盜罪而有下列情形之一者，處6 月以上、5 年以下有期徒刑
，得併科新臺幣10萬元以下罰金：
一、侵入住宅或有人居住之建築物、船艦或隱匿其內而犯之者。
二、毀越門扇、牆垣或其他安全設備而犯之者。
三、攜帶兇器而犯之者。
四、結夥三人以上而犯之者。
五、乘火災、水災或其他災害之際而犯之者。
六、在車站、埠頭、航空站或其他供水、陸、空公眾運輸之舟、
    車、航空機內而犯之者。
前項之未遂犯罰之。